臺灣新竹地方法院民事判決　九十二年度訴字第七六四號
　　原　　　告　丁○○
　　　　　　　　丙○○
　　　　　　　　乙○○
　　共　　　同
　　訴訟代理人　林思銘律師
　　　　　　　　劉雅萍律師
　　被　　　告　南海工程股份有限公司
　　　　　　　　　　　　　　設.
　　法定代理人　甲○○　　　住.
　　訴訟代理人　楊隆源律師
右當事人間損害賠償事件，本院於民國九十三年四月一日言詞辯論終結，判決如左：
    主    文
被告應給付原告丁○○、丙○○各新臺幣壹拾貳萬元，原告乙○○新臺幣萬元，及
均自民國九十三年二月五日起至清償日止按年息百分之五計算之利息。
原告其餘之訴駁回。
訴訟費用由被告負擔百分之十；餘由原告負擔。
    事    實
甲、原告方面：
一、聲明：被告應給付原告三人各新臺幣（下同）一百二十萬元，及自起訴狀繕本送
    達翌日起至清償日止，按年息百分之五計算之利息。
二、陳述：
（一）原告之被繼承人魏昌福係原告三人之父，民國九十一年八月間魏昌福與訴外人
      桂林園藝彭清臺、威泰裝潢工作坊朱銀增等人共同為包商即被告南海工程股份
      有限公司施作私立中華大學（下稱中華大學）綜合一館南側之景觀工程，因被
      告違反勞工安全衛生法第十七條第一項及第十八條第二項規定，未設有現場監
      工，復未做好斷電等安全措施，致魏昌福施作水電工程之時，不慎觸電休克而
      身亡。
（二）訴外人李鳳楨即原告等人之繼母曾就魏昌福前開死亡事實，對被告提起損害賠
      償訴訟，經本院作成九十二年度訴字第二三六號民事判決，而被告不服前開判
      決提起上訴後，經臺灣高等法院（下稱高院）作成九十二年度上易字第八六七
      號民事判決並確定在案，而本件訴訟與訴外人李鳳楨對被告提起之損害賠償訴
      訟其原因事實及訴訟標的均為同一，爰就上開事件之訴訟資料均加以援用。
（三）按不法侵害他人致死者，被害人之父、母、子、女及配偶，雖非財產上之損害
      ，亦得請求賠償相當之金額，民事訟訟法第一百九十四條定有明文。查原告等
      人之被繼承人魏昌福因施作被告承攬他人之工程而身亡，造成原告等人身心無
      法彌補之傷害，爰依前揭規定請求被告分別給付原告三人各一百二十萬元之慰
      撫金。
（四）再查，原告之被繼承人魏昌福在七十六年七月二十八日與原告之母離婚，雙方
      離婚後原告乙○○之監護權歸母親，而自離婚時起原告乙○○即未與魏昌福同
      住，另原告丁○○、丙○○則與魏昌福同住，其後原告丁○○於九十一年四月
      二十八日結婚婚後即未與魏昌福同住，至於原告丙○○一直與魏昌福同住直至
      魏昌福去世為止。而原告丁○○與乙○○目前均係家庭主婦，另原告丙○○目
      前開設一間水電行，資本額為二十萬元。
三、證據：提出本院九十二年度訴字第二三六號民事判決、原告三人之戶籍謄本、學
    歷證明資料及財產狀況各一份為證。
乙、被告方面：
一、聲明：原告之訴駁回。
二、陳述：
（一）查原告之被繼承人魏昌福觸電死亡一事，原告之繼母李鳳楨前曾提出民事訴訟
      ，經本院民事庭九十二年度訴字第二三六號及高院九十二年度上易字第八六七
      號判決在案；上開事件法院判認被告違反勞工安全衛生法第十七條、第十八條
      之規定，對於事故之發生具有過失，與魏昌福之死亡間，具有相當因果關係，
      應負損害賠償責任，惟亦認定魏昌福對於損害之發生，與有過失，且過失責任
      ，較被告為重，應對損害之發生負百分之七十之責任，被告應負百分之三十之
      責任，合先陳明。
（二）前揭判決雖認定被告違反勞工安全衛生法第十七條第二項、第一項，第十八條
      第一項第一至第四款之規定，惟按「事業單位以其事業之全部或一部分交付承
      攬時，應於事前告知該承攬人有關其事業工作環境、危害因素暨本法及有關安
      全衛生規定應採取之措施。承攬人就其承攬之全部或一部分交付再承攬時，承
      攬人亦應依前項規定告知再承攬人。」為勞工安全衛生法第十七條第一項、第
      二項所明定。本件工程業主為中華大學，被告為承攬人，彭清臺、朱銀增為次
      承攬人，魏昌福則因與彭清臺、朱銀增有契約關係，而進場施作水電工程，因
      之事業單位中華大學應依據勞工安全衛生法第十七條第一項規定「告知有關其
      事業工作環境、危害因素暨本法及有關安全衛生規定應採取之措施」，而被告
      為承攬人，應依前揭規定告知彭清臺、朱銀增，而彭清臺、朱銀增找來魏昌福
      ，彼二人自應依前揭規定告知魏昌福。經查，中華大學總務處技佐陳朝賢及技
      佐邱春福曾於施工前，即九十一年七月二十九日召集彭清臺、魏昌福等人在中
      華大學配電室作有關斷電的說明，陳朝賢於前揭案件第一審到庭證稱：「當天
      是因開工時需要配電、要安裝開關等需要停電，我提前在七月二十九日找他們
      來，當時在場的有邱春福、彭清臺及魏昌福等人，我告訴他們有電源開關之部
      分，主要是由邱春福先生告訴魏昌福關電源之次序、因邱春福是水電技工。Ｌ
      ＴＩ是整棟大樓的總開關，ＬＢＳＩ是高壓隔離開關，關閉的次序是先關ＬＴ
      Ｉ，再關ＬＢＳＩ。關完ＬＴＩ如不關ＬＢＳＩ，還會有一些電源。」足見中
      華大學已依勞工安全衛生法第十七條第一項告知彭清臺、魏昌福有關工作環境
      中危害因素及有關安全衛生規定應採取之措施，被告雖未再行告知，惟彭清臺
      、魏昌福已然知悉，被告自無庸再行贅述，被告應無違反勞工安全衛生法第十
      七條第二項、第一項之規定。次按勞工安全衛生法第十八條第一款規定：「事
      業單位與承攬人、再承攬人分別僱用勞工共同作業時，為防止職業災害，原事
      業單位應採取左列必要措施：１、設置協議組織，並指定工作場所負責人，擔
      任指揮及協調之工作。２、工作之連繫與調整。３、工作場所之巡視。４、相
      關承攬事業間之安全衛生教育之指導及協助。５、其他為防止職業災害之必要
      事項。」顯見應採取必要措施者係事業單位，而非承攬人。本件工程之事業單
      位係中華大學，前揭判決認定被告應依勞工安全衛生法第十八條第一項第一款
      至第四款規定採取必要措施，誠屬誤會，不無適用法則不當之違法。被告並未
      違反勞工安全衛生法第十八條第一項第一款至第四款之規定，而中華大學已對
      彭清臺、魏昌福告知有關勞工安全之相關事宜，足見被告並無過失，至為明灼
      。
（三）至於被告雖曾因違反勞工安全衛生法第十七條第一項及第十八條第二項之規定
      被主管機關科處罰鍰，惟當時被告因不諳法令未提出訴願，而係具函向行政院
      勞工委員會北區勞動檢查所申訴表示魏昌福並未向被告承攬工程，然行政院勞
      工委員會北區勞動檢查所受桂林園藝彭清臺及威泰裝璜工作坊朱銀增之誤導，
      始作出被告違反勞工安全衛生法之錯誤認定，前揭高院民事判決已發現此項錯
      誤，而認定被告並未違反勞工安全衛生法第十七條第一項及第十八條第二項規
      定。
（四）退步言之，縱認被告無解於違反勞工安全衛生法第十七條第二項、第一項及第
      十八條第一項規定之行政責任。惟上開行政責任之違反亦與魏昌福之死亡間，
      並無相當因果關係之存在。蓋所謂相當因果關係，係指依經驗法則，綜合行為
      發生當時所存在之一切事實，為客觀之事後審查，認為在一般情形下，有此環
      境，有此行為之同一條件，均可發生同一結果者，則該條件即為發生結果之相
      當條件，行為與結果即有相當之因果關係。反之，若在一般情形下，有此同一
      條件存在，而依客觀之審查，認為不必皆發生此結果者，則該條件與結果不相
      當，不過為偶然之事實而已，其行為與結果間即無相當因果關係，最高法院著
      有七十六年台上字第一九二號判例可資參照。魏昌福之死亡，係肇因於魏昌福
      個人未依程序確實實施斷電，亦未使用絕緣手套、絕緣鞋，且於施工完畢後任
      意觸摸配電版所致。倘魏昌福確實依照程序實施斷電，或確實使用絕緣手套及
      絕緣鞋，或於施工完畢後不要任意觸摸配電版，魏昌福應不致發生死亡之不幸
      。足見被告縱或違反勞工安全衛生法第十七條第一項、第二項及第十八條第一
      項之規定，惟與魏昌福之死亡間，並無條件與結果之關係，亦即二者間並無相
      當因果關係存在。前揭判決認定被告違反勞工安全衛生法之疏失，與魏昌福之
      死亡間，具有相當因果關係，容屬違誤。
（五）再者，魏昌福具有多年之水電經驗，又經業主中華大學之技佐陳朝賢、邱春福
      於施工前即具體告知斷電應將ＬＴＩ及ＬＢＳＩ兩個開關之電源關閉，而魏昌
      福卻僅關閉ＬＴＩ開關，疏未關閉ＬＢＳＩ開關，以致斷電未完成。因此本件
      損害之發生，應由魏昌福負全部之責任，前揭判決認定被告應負百分之三十之
      責任，亦屬違誤。
（六）有關原告請求精神慰撫金部分：
      前揭判決雖判認李鳳楨請求之精神慰撫金為一百萬元，惟因當時只有李鳳楨一
      人起訴請求，法院認為慰撫金不宜過低，故判決一百萬元，但本件原告有三人
      ，且原告三人於魏昌福死亡後，即急於爭奪遺產而與繼母反目成仇，並與李鳳
      楨分開起訴請求損害賠償，其所得請求之慰撫金自不宜過高。況且被告公司之
      實收資本總額雖為一億元，惟因近年來房地產業不景氣，致其周邊產業亦遭波
      及，被告公司之營運狀況一年不如一年。以九十一年度為例，全年營收僅為二
      千三百七十九萬五千一百五十三元，累計虧損已達二千四百六十九萬四千七百
      四十九元，且目前所有資產大多係為存貨與應收帳款，足見被告公司營運艱困
      之情形。原告每人請求精神慰撫金一百二十萬元，自屬過高。
（七）末按損害之發生或擴大，被害人與有過失者，法院得減輕賠償金額或免除之，
      民法第二百一十七條第一項定有明文。本件倘認被告有違反勞工安全衛生法相
      關規定之過失，惟原告之被繼承人魏昌福係具有相關水電專業知識，卻未聽從
      指示按序關閉電源，以致發生觸電之事實，其行為自亦有過失，且其過失程度
      ，較被告為重，因此原告等人亦應繼受其過失比例。
三、證據：提出高院九十二年度上易字第八六七號民事判決一份為證。
丙、本院依職權調取高院九十二年度上易字第八六七號民事卷宗（含本院九十二年度
    訴字第二三六號損害賠償事件卷宗）、臺灣新竹地方法院檢察署（下稱新竹地檢
    署）九十一年度相字第四二七號相驗卷宗，並函查原告三人之財產總歸戶及被告
    公司財產歸屬清單之相關資料。
    理　　由
甲、程序方面：
    按訴狀送達後，原告不得將原訴變更或追加他訴，但擴張或減縮應受判決事項之
    聲明者，不在此限，民事訴訟法第二百五十五條第一項第三款定有明文；查本件
    原告起訴時係請求被告應給付原告丙○○一百五十萬元、原告丁○○及乙○○各
    一百二十萬元，嗣於訴訟中減縮為被告應給付原告丙○○、丁○○、乙○○各一
    百二十萬元，參諸前開說明，核無不合，自應准許。
乙、實體方面：
一、本件原告起訴主張：被害人魏昌福係原告三人之父，與訴外人桂林園藝彭清臺、
    威泰裝潢工作坊朱銀增等人於九十一年八月間共同為被告司施作其承攬訴外人中
    華大學之綜合一館南側之景觀工程。因被告未設有現場監工，復未做好斷電等安
    全措施，致被害人施作水電工程之時，不慎觸電休克而身亡。本件被告違法保護
    他人之法律，以致被害人魏昌福發生死亡之結果，自應依民法第一百八十四條規
    定，對原告負損害賠償責任，爰起訴請求被告賠償原告精神慰撫金各一百二十萬
    元，及自起訴狀繕本送達翌日起之法定利息等語。被告則以其與魏昌福間並無契
    約關係，魏昌福未關閉所有電源開關，以完成斷電，致生觸電，被告並無庸負過
    失責任，縱認被告違反勞工安全衛生法相關規定，為有過失，因本件事故之發生
    應由魏昌負擔負全責，則被告之過失與魏昌福之死亡間亦無因果關係，自無庸對
    原告負損害賠償責任，又縱若認被告之過失與魏昌福之死亡間具因果關係而需負
    損害賠償責任，惟相同於本事件之事實，高院已就魏昌福之配偶即訴外人李鳳楨
    核定其得請求之精神慰撫金為一百萬元，惟因當時只有李鳳楨一人起訴請求，法
    院認為慰撫金不宜過低，故判決一百萬元，但本件原告有三人，且原告三人於魏
    昌福死亡後，即急於爭奪遺產而與繼母反目成仇，並與李鳳楨分開起訴請求損害
    賠償，其所得請求之慰撫金自不宜過高；況且被告公司之實收資本總額雖為一億
    元，惟因近年來房地產業不景氣，致其周邊產業亦遭波及，被告公司之營運狀況
    一年不如一年，營運艱困，是原告每人請求精神慰撫金一百二十萬元，自屬過高
    ；另本件被害人與有過失，且其過失程度較被告為重，原告等人應繼受其過失比
    例等語資為抗辯。
二、兩造不爭執之事項：
（一）就本件事實認定所需之訴訟資料，全數引用本院九十二年度訴字第二三六號（
      下稱同事件一審）、高院九十二年度上易字第八六七號（下稱同事件二審）訴
      外人李鳳楨與被告間損害賠償事件內之卷證資料，本院不再另行調查證據。
（二）就卷內兩造之財產歸屬資料均不爭執。
（三）就原告三人之學經歷，及原告三人在被繼承人魏昌福與原告之母離婚後，原告
      乙○○即未與魏昌福同住，原告丁○○、丙○○則與魏昌福同住，原告丁○○
      於九十一年間結婚婚後搬出，原告丙○○則與魏昌福同住直至魏昌福去世止，
      原告丁○○與乙○○目前均係家庭主婦，原告丙○○目前開設水電行之事實不
      爭執。
三、兩造爭點整理如次：
（一）被告就魏昌福死亡事實之發生，有無過失？其過失與魏昌福之死亡間，有無因
      果關係？
（二）若前項為肯定，原告請求之精神損害賠償以若干為適當？
（三）被告與魏昌福就損害之發生，過失程度各為若干？
四、就兩造主要爭點，分述如下：
（一）被告就魏昌福死亡事實之發生，有無過失？其間是否具因果關係？
　　１、魏昌福就事故之發生，為有過失：
        查原告之被繼承人魏昌福從事水電工程已有二十餘年之經驗，業經魏昌福之
        姪魏德賢於同事件一審時證述明明確（參同事件一審卷第一三九頁），而系
        爭工程之水電部分亦係由魏昌福負責實際施作，魏昌福實際施工前，證人即
        中華大學總務處技佐陳朝賢與水電技佐邱春福、彭清臺及魏昌福等四人曾於
        九十一年七月二十九日至中華大學配電室說明停電須事先提出申請，於斷電
        作業時，需同時將ＬＴ１總電源開關及ＬＢＳ１電源開關切除，而斷電措施
        應由魏昌福負責執行等情，業據證人陳朝賢、彭清臺到庭證述核後情節相符
        （參同事件一審卷第一七二、二○三頁）；另被告並未設工地主任，已據被
        告經理藍敬鴻證述綦詳（參同事件一審卷第二０五頁），是無從推斷應由所
        謂之工地主任負責上開斷電措施，而魏昌福施工時因僅關閉總開關（ＬＴ１
        ），而未關閉ＬＢＳ１高壓隔離開關一節，又據魏德賢證述明確（參同事件
        一審卷第一三九頁），綜上，魏昌福負責執行斷電，但斷電未完全，因而發
        生觸電，其對於事故之發生具有過失，應可認定。
　　２、被告就上開事故之發生，亦有過失：
      (1)按「事業單位以其事業之全或一部分交付承攬時，應於事前告知該承攬人有
        關其事業工作環境、危害因素暨本法及有關安全衛生規定應採取之措施。承
        攬人就其承攬之全部或一部分交付再承攬時，承攬人亦應依前規定告知再承
        攬人。」、「事業單位與承攬人、再承攬人分別僱用勞工共同作業時，為防
        止職業災害，原事業單位應採取左列必要措施：一設置協議組織，並指定工
        作場所負責人，擔任指揮及協調之工作。二工作之連繫與調整。三工作場所
        之巡視。四相關承攬事業間之安全衛生教育之指導及協助。五其他為防止職
        業災害之必要事項。事業單位分別交付二個以上承攬人共同作業而未參與共
        同作業時，應指定承攬人之一負前項原事業單位之責任。」勞工安全衛生所
        第十七條第一、二項、第十八條第一項、二項分別定有明文。
      (2)本件被告為業主中華大學之承攬人，彭清臺、朱銀增與被告間成立承攬關係
        一節，魏昌福則因與彭清臺、朱銀增有契約關係，而進場施作水電工程一節
        ，已據同事件一、二審確定判決認定詳細，復為兩造所不爭執，則被告應依
        勞工安全衛生法第十七條第二項、第一項規定告知工作環境及危害因素，並
        依同法第十八條第一項之規定，設置協議組織，指定工作場所負責人，擔任
        指揮及協調之工作，並進行工作之連繫、調整及工作場所之巡視，及告知危
        害因素，並教導工作人員安全衛生之相關注意事項。而被告未設置監工、工
        地負責人，復未告知魏昌福須切實遵守斷電程序，並加以監督，且未告知危
        害因素，設置防止職業災害之協議組織等節，亦據證人即被告經理藍敬鴻證
        述綦詳（參同事件一審卷第二０五頁），且其於行政院勞工委員會北區勞動
        檢查所訊問時，亦坦承安全衛生工作守則未報備、自主檢查表未實施、教育
        訓練未辦理、未為危害告知及召開安全衛生協議組織會議（參同事件一審卷
        第二０五、一００頁）等情，則被告違反勞工安全衛生法第十七條第二項、
        第一項、第十八條第一項第一至第四款之事實，應堪認定。雖行政院勞工委
        員會北區勞動檢查所認定被告係違反勞工安全衛生法第十七條第一項、第十
        八條第二項規定，與本院就魏昌福與被告間，應非直接承攬關係之認定，容
        有差異，惟對於被告上開應負勞工安全衛生法第十七、十八條之維護工作場
        所安全之責任，則均持相同之見解。
      (3)勞工安全衛生法為保護勞工安全健康之法令，此由勞工安全衛生法第一條規
        定即可知之，故勞工安全衛生法自屬民法第一百八十四條第二項所稱「保護
        他人之法律」。被告應注意且能注意遵守勞工安全衛生法第十七條第二項、
        第一項、第十八條之規定，而其未能注意遵守，以致違反此項規定，應認其
        有過失。而被告並無法依民法第一百八十四條第二項但書證明其違反勞工安
        全衛生法第十七條第二項、第一項、第十八條第一項第一至第四款規定為無
        過失，自應認為被告對於事故之發生具有過失。
　　　(4)被告抗辯事業單位中華大學應依據勞工安全衛生法第十七條第一項規定「告
        知有關其事業工作環境、危害因素暨本法及有關安全衛生規定應採取之措施
        」，而被告為承攬人，應依前揭規定告知彭清臺、朱銀增，而彭清臺、朱銀
        增找來魏昌福，彼二人自應依前揭規定告知魏昌福，而證人即中華大學技佐
        陳朝賢、邱春福曾於施工前之九十一年七月二十九日召集彭清臺、魏昌福等
        人在中華大學配電室作有關斷電的說明，則中華大學既已依勞工安全衛生法
        第十七條第一項規定告知彭清臺、魏昌福上開事項，被告雖未再行告知，惟
        彭清臺、魏昌福已然知悉，被告自無庸再行贅述，是被告應無違反勞工安全
        衛生法第十七條第二項、第一項規定云云；惟查，被告既自承其身為承攬人
        應告知再承攬人之事項為「有關其事業工作環境、危害因素暨本法及有關安
        全衛生規定應採取之措施」等語，而依證人陳朝賢證稱：「：：主要是由邱
        春福先生告訴魏昌福關電源之次序：：」、「我主要是與施工單位協商停電
        日期：：，停電的事宜由施工單位自行負責：：」等語（參同事件一審卷第
        二０二、二０三頁）觀之，事業單位即中華大學既僅告知魏昌福有關關閉電
        源之事項，其餘則應仍由施工單位即承攬人之被告負責，無法因中華大學告
        知魏昌福關閉電源事宜，即可推認魏昌福已然知悉其餘有關「工作環境、危
        害因素暨本法及有關安全衛生規定應採取之措施」等事項，並使被告上開應
        負責、且有過失之事項因此而全部減免，被告所辯，應無理由。
　　　(5)被告另抗辯勞工安全衛生法第十八條第一項所規定事業單位與承攬人、再承
        攬人分別僱用勞工共同作業時，為防止職業災害，「原事業單位」應採取必
        要之措施，是應採取必要措施者係本事件之事業單位即中華大學，而非承攬
        人之被告云云；惟按勞工安全衛生法第十六條已明確規定：「事業單位以其
        事業招人承攬時，其承攬人就承攬部分負本法所定雇主之責任」，再者，事
        業單位與承攬人就勞工安全衛生法第十八條第一項所採取必要措施之範圍當
        不相同，在現場實際作業之承攬人，其必要措施應較具體，至於非在現場實
        際作業較遠之事業單位，其必要措施之程度應較現場實際作業之承攬人所採
        取者較抽象而具統合及協調性，始符事理；是被告既承攬系爭工程，依上開
        規定，就系爭工程本應負雇主之責任，並與事業單位就職業災害之補償負連
        帶責任，否則，不分現場實際作業之承攬人，抑或負責協調之事業單位，一
        律依該條項所定「原事業單位」之文義，僅由事業單位負責該條項之必要措
        施，無異責令事業單位負擔無過失責任，如此將違反勞工安全衛生法由事業
        單位負責指導、指揮及協調各承攬人執行勞工安全措施之立法本旨，上開意
        旨自同法第十八條第二項「事業單位分別交付二個以上承攬人共同作業而未
        參與共同作業時，應指定承攬人之一負前項原事業單位之責任」規定，亦可
        得出承攬人應負「原事業單位」依該法所應負之責任之結論，被告執該法第
        十八條第一項之文義抗辯其非「原事業單位」云云，難認有理。
　３、被告之過失與魏昌福之死亡間，具因果關係：
      (1)按目前我國就因果關係之認定，實務及學者通說均採「相當因果關係說」為
        認定標準。所謂相當因果關係，依指依經驗法則，綜合行為發生當時所存在
        之一切事實，為客觀之事後審查，認為在一般情形下，有此環境，有此行為
        之同一條件，均可發生同一結果者，則該條件即為發生結果之相當條件，行
        為與結果即有相當因果關係。反之，若在一般情形下，有此同一條件存在，
        而依客觀之審查，認為不必皆發生此結果者，則該條件與結果不相當，不過
        為偶然之事實而已，其行為與結果間即無相當因果關係，最高法院著有七十
        六年台上字第一九二號判例可資參照。
　　　(2)本件被告未依勞工安全衛生法第十七條第二項、第一項規定告知魏昌福工作
        環境之危害因素，且未依勞工安全衛生法第十八條第一項第一款至第四款規
        定，設置工地負責人，擔任指揮及協調之工作並負責工作之連繫調整，並巡
        視工作場所，監督魏昌福徹底依照業主之指示進行斷電，以致魏昌福未能注
        意工作安全，未按程序確實實施斷電，亦未使用絕緣物品保護自身安全已如
        上述，如被告確有盡上開其應負之勞工安全衛生法上責任，則魏昌福將不致
        於輕忽上開工作場所之危害因素，以致觸電，故被告上開違反勞工安全衛生
        法之疏失，與魏昌福之死亡間，具有相當因果關係；被告以事故之發生僅魏
        昌福個人之疏失為獨立之原因，而認其違反勞工安全衛生法與魏昌福之死亡
        間無因果關係，殊非可採。
五、按違反保護他人之法律，致生損害於他人者，負損害賠償責任，民法第一百八十
    四條第二項前段定有明文，而民法第一百九十四條復規定「不法侵害他人致死者
    ，被害人之父、母、子、女及配偶，雖非財產上之損害，亦得請求賠相當之金額
    。」，本件原告三人為魏昌福之子女，被告既違反勞工安全衛生法第十七條第二
    項、第一項、第十八條第一項第一款至第四款、第二項規定，致魏昌福發生觸電
    意外而死亡，依上開規定，對於原告自應負非財產損害賠償責任。查原告三人之
    母與魏昌福於七十六年間離婚後，原告丁○○、丙○○隨父親即魏昌福同住一處
    ，原告乙○○則與母另住一處，原告丁○○於九十一年間結婚後搬出，原告丙○
    ○則與魏昌福同住直至魏昌福因上開意外事件去世止之事實，已據原告三人提出
    戶籍謄本等件為證，復為被告所不爭執，堪信為真。審酌原告丁○○、丙○○二
    人長久以來與父親魏昌福同住一處，而原告乙○○於七十一年十一月出生，在父
    母離異後，離開父親與母同住時尚不及五歲，對父親感情及其間親子關係應較原
    告丁○○、丙○○與父親之關係為淡，其三人與魏昌福間之父親與子女關係，在
    魏昌福意外身亡後原告三人之打擊、造成之傷害，及原告丁○○、丙○○及乙○
    ○三人學歷均為高職畢業，有各該畢業證書及資格證明書在卷可查，原告丙○○
    目前獨資經營一水電行，資本額為二十萬元，原告丁○○、乙○○則均為家庭主
    婦，原告丙○○名下並無財產及所得，原告丁○○於九十一年間所得約在三十萬
    餘元，並其他無財產，原告乙○○有土地三筆及汽車、投資等，財產總額約有三
    百餘萬元，被告公司於九十一年間所得約在二十餘萬元，公司名下有多筆不動產
    及汽車，財產總額約在五百餘萬元等情，有各該當事人財產歸屬資料在卷可查，
    復為兩造所不爭執。本院綜合上情，應認原告丁○○、丙○○所得請求之精神慰
    撫金以各四十萬元為適當，原告乙○○得請求之精神慰撫金以十萬元為適當，逾
    此範圍之部分，尚屬過高。
六、又按「損害之發生或擴大，被害人與有過失者，法院得減輕賠償金額，或免除之
    。」民法第二百十七條第一項定有明文。本件損害之發生，被告固有違反勞工安
    全衛生法第十七條第二項、第一項、第十八條第一項、第二項規定之過失，惟被
    害人魏昌福具有多年之水電經驗，又經業主中華大學之技佐陳朝賢、邱春福於施
    工前即具體告知斷電應將ＬＴ１及ＬＢＳ１兩個開關之電源關閉，而魏昌福卻僅
    關閉ＬＴ１開關，疏未關閉ＬＢＳ１開關，以致斷電未完成，對於損害之發生，
    自屬與有過失，且因魏昌福較上訴人具有相關水電專業知識，應更能避免觸電情
    形之發生，卻未聽從指示按序關閉電源，以致發生觸電之事實，則魏昌福所負之
    過失責任，自應較上訴人為重，本院審酌其過失程度與原因力，認魏昌福應對損
    害之發生負百分之七十之責任，身為工程承攬人之被告則應負百分之三十之責任
    。故依民法第二百十七條第一項之規定，應減輕被告之賠償金額百分之七十。從
    而，原告丁○○向被告請求之損害在十二萬元（400000x3/10=120000）、原告丙
    ○○在十二萬元（同上計算式）、原告乙○○在三萬元（100000x3/10=30000）
    範圍內，及各該金額自起訴狀繕本送達翌日（九十三年二月五日）起至清償日止
    按週年利率百分之五計算利息之範圍內，為有理由，逾此部分之請求，為無理由
    ，應予駁回。
據上論結，本件本件原告之訴，為一部有理由，一部無理由，依民事訴訟法第七十九
條，判決如主文。
中　　　華　　　民　　　國　　九十三　　年　　　四　　　月　　二十九　　日
                                  臺灣新竹地方法院民事第一庭
~B法　　　官
右為正本係照原本作成。
如對本判決上訴，須於判決送達後廿日內向本院提出上訴狀。
~B法院書記官　洪木志
中　　　華　　　民　　　國　　九十三　　年　　　四　　　月　　二十九　　日
